# 处置子公司股权至丧失控制权，存在商誉时？陈版请进。

提问人：审计 税 审评 时间：2021-06-20 14:47:24
陈版您好：
请教两个 困扰许久的问题：
1 、处置子公司部分股权，丧失控制权，保留 重大影响时， 合并报表层面的 投资收益 的计算公式如下：
合并报表当期的处置投资收益=[(处置股权取得的对价+剩余股权公允价值)-原有子公司自购买日开始持续计算的可辨认净资产×原持股比例]-商誉+其他综合收益、其他所有者权益变动×原持股比例。
我的问题：　上面公式中的商誉，到底是减，还是加？ 我见过几个版本了，有的是减去，有的是加上。还有的说 是 正商誉 就不要放入，负商誉就要减去？
请教：如果有商誉，到底是 减去还是加上？
2 、处置子公司部分股权至丧失控制权，只有重大影响时， 合并层面 有涉及商誉的分录吗？ 比如 借：投资收益 贷：商誉。 我看了很多例题，在 合并层面 都没有 关于 商誉的分录。
上面两个问题，请 陈版或 其他高手 指教，谢谢。

回答人：chenyiwei
在计算处置成本时，商誉是一个减项，即减少了处置损益的金额。负商誉不是一项资产，在购买日就已经计入了合并报表的留存收益中，所以这里的计算公式不需要考虑负商誉的影响。
其实，将合并报表看作一个进行账务处理的常规会计主体，就好理解这里的处置损益计算公式了。如果是从一个法人企业中处置掉一部分资产和负债（构成业务），则该法人企业如何进行账务处理？
借：被处置负债
借：银行存款、其他应收款等（处置对价）、长期股权投资（剩余股权的公允价值）
借：少数股东权益
借/贷：其他综合收益
贷：被处置资产（含商誉）
借/贷：投资收益——处置损益（平衡数）。
所以，合并报表层面的处置损益=（处置对价+剩余股权公允价值）+少数股东权益-被处置子公司的100%净资产（含商誉）+/-其他综合收益影响数。
上述分录中，借方项目都是加，贷方项目都是减。

提问人：审计 税 审评 时间：2021-06-26 13:33:07
继续谈论：
您好陈老师：
感谢您的问答，我们用一道 例题来说明下情况吧。
这道题是我自己设计的， 数据也很简单。 有A和 B 两个公司。
2010 年 1 月 1 日，A公司 支付了 900 万对价，收购了B公司 60%股权。 收购时点时，A公司单体报表就两个科目：长期股权投资为 900 万，实收资本也是 900 万。B公司单体报表 也就两个科目：货币资金 1000 万，实收资本 1000 万。则 收购时点 时商誉为： 900-1000 60%=300 万。 收购当年底：
2010-12-31 ， B 公司 当年度实现净利润 300 万，资本公积 20 万。 收购第二年的 2011 年 8 月 31 日， B 公司 1-8 月实现净利润 400 万，资本公积 30 万。
2011 年 8 月 31 日， A 公司出售 B 公司 40% 股权，得到公允对价 2000 万元。剩余 20% 的股权还持有在手。不再控制，但是有重大影响。 上面这道题，我们做分录如下：出售 40% 股权，得到对价 2000 万的分录：初始收购时 60% 的股权对应长投 900 万，则 40% 的相应长投原始成本为 600 万。借：
银行存款 2000 贷： 长期股权投资 600 贷： 投资收益 1400 剩余长投成本为 900-600=300 万，持股比例为 20% 。在 A 公司单体报表上权益法追溯调整： B 公司 初始净资产 1000 万， 20% 为 200 万。 300 ﹥ 200 ，则 初始投资成本 不用调整。第一年全年的权益法调整： B 公司净利润300 万，资本公积 20 万：借：长期股权投资 300 20%=60万贷：未分配利润 60 万 借：长期股权投资 20 20%= 4 万贷： 资本公积 4万 第二年 1-8 月的权益法调整：借：长期股权投资 400 20%= 80万贷：投资收益 80 万 借：长期股权投资 30*20%= 6万贷：资本公积 6 万 经过上面的 出售和 历年权益法调整后，A公司单体账面 长投 数字为：900-600+60+4+80+6=450万。 因为 出售40%的股权公允为 2000 万，所以 剩余的20%股权的公允价值为 1000 万元。 合并层面应将长投调整至公允价值，调整1000-450=550万。借：长期股权投资550 万贷： 投资收益 550 万 如上，长投的成本已经调整至公允价值 1000 万元。
综上，这道题 做这么多 分录是否就 全部完整了？
请 陈老师 和 各位高手指教。

回答人：chenyiwei
基本可以这样处理。